【裁判字號】    97,交聲,3085
【裁判日期】    971128
【裁判案由】    違反道路交通管理處罰條例聲明異議
【裁判全文】
臺灣臺北地方法院交通事件裁定        97年度交聲字第3085號
原處分機關  臺北市交通事件裁決所
異  議  人  甲○○○
即受處分人
上列異議人即受處分人因違反道路交通管理處罰條例案件，對於
臺北市交通事件裁決所民國97年10月22日所為北市裁申字第22-A
Q017470 號處分（原處分案號：臺北市政府警察局北市警交大字
第ZQ017470號），聲明異議，本院裁定如下：
    主  文
異議駁回。
    理  由
一、按汽車行駛於應繳費之公路、橋樑、隧道或輪渡，不依規定
    繳費者，處汽車所有人或駕駛人新臺幣（下同）3 千元以上
    6 千元以下罰鍰，並追繳欠費；汽車行駛於高速公路、快速
    公路或設站管制之道路，有其他違反管制規定之行為，處駕
    駛人6 百元以上1 千2 百元以下罰鍰，道路交通管理處罰條
    例第27條第1 項、第33條第3 項定有明文。再按交通部臺灣
    區○道○○○路局為辦理電子收費申裝及欠費追繳作業，依
    據「公路通行費徵收管理辦法」（以下簡稱本辦法）相關規
    定訂定「交通部臺灣區○道○○○路局電子收費申裝及欠費
    追繳作業注意事項」（以下簡稱注意事項）；依本辦法第15
    條規定，用路人不依規定繳費者，營運單位應依用路人不同
    之欠費行為，依本局（指高速公路局）查明之車籍資料，製
    發「補繳通行費及作業處理費通知單」，追繳通行費並加收
    作業處理費用；用路人應於通知單所列之繳費期限內完成補
    繳程序，逾期未繳納則移送相關警察單位依法處理，注意事
    項第1 條、第13條第1 項、第17條第3 項亦分別定有明文。
    又「行經高速公路收費站未依規定繳費，當可援依道路交通
    管理處罰條例第27條第1 項之規定處罰，並無疑義；另針對
    行經高速公路收費站未依高速公路及快速公路交通管制規則
    第23條規定及相關標誌標線指示行駛過站者，如非電子收費
    使用者行駛電子收費車道或未持用回數票行駛回數票專用道
    等，則依道路交通管理處罰條例第33條第3 項規定處罰，業
    已明確於違反道路交通管理事件統一裁罰基準表規定備註說
    明。惟汽車行經收費站未依指示車道過站而續有未依規定繳
    費之行為，當另有前揭說明同條例第27條規定處罰之適用」
    ，亦經交通部於民國95年9 月21日以交路字第0950009048號
    函釋在案。故行經高速公路收費站未依高速公路及快速公路
    交通管制規則第23條規定及相關標誌標線指示行駛過站者，
    例如：非電子收費使用者行駛電子收費車道或未持用回數票
    行駛回數票專用道等情形，應依道路交通管理處罰條例第33
    條第3 項之規定，處駕駛人6 千元以上1 百2 千元以下之罰
    鍰；若經通知補繳而續有未依規定繳費之行為，另有同條例
    第27條規定處罰之適用，合先敘明。
二、本件異議人即受處分人甲○○○駕駛車牌號碼6E-3995 號自
    用小客車，於民國97年4 月19日晚間6 時5 分許，行經國道
    高速公路造橋收費站南下第8 車道之電子收費車道時，因有
    「汽車行駛於應繳費之公路不依規定繳費」之違規行為，經
    主管機關依追繳注意事項規定，通知受處分人應於97年6 月
    10日前補繳，詎受處分人未依規定於期限內補繳，經原舉發
    單位即內政部警政署國道公路警察局，依道路交通管理處罰
    條例第27條第1 項之規定，於97年8 月21日製發舉發違反道
    路交通管理事件通知單逕行舉發；嗣受處分人於應到案日期
    前提出陳述，原處分機關認無理由，依道路交通管理處罰條
    例第27條第1 項，以補繳截止日翌日即97年6 月11日為違規
    時間（裁決書誤載為97年4 月19日，應予更正），於97年10
    月22日以北市裁罰字第裁22-ZBQ017470號裁決書裁處3 千元
    罰鍰，受處分人不服該處分，聲明異議等情，有舉發違反道
    路交通管理事件通知單、採證照片、臺北市交通事件裁決所
    裁決書、送達證書、交通部臺灣區○道○○○路局造橋收費
    站97年9 月8 日高橋稽字第0970001640號函、臺北市交通事
    件裁決所97年10月24日北市裁申字第09743106500 號函附卷
    可考。
三、受處分人異議意旨略以：伊所有車牌號碼6E-3995 號自用小
    客車於97年4 月19日行經造橋收費站之ETC 車道，未繳納過
    路費，伊於97年7 月初接獲罰交通裁罰通知單，已於97年7
    月4 日在全家便利商店繳納罰款6 百元；但通行費部分，伊
    並未收到催繳通知或郵件通知，寄存送達不合法，伊已繳納
    罰款6 百元，何須惡意積欠通行費40元不繳納云云。
四、按處理道路交通管理事件有關文書送達之程序，應依行政程
    序法之規定，違反道路交通管理事件統一裁罰標準及處理細
    則第11條第1 項第2 款、第5 條規定甚明。又按送達於應受
    送達人之住居所、事務所或營業所為之；於應送達之處所不
    獲會晤應受送達人時，得將文書付與有辦別事理能力之同居
    人、受僱人或應送達處所之接收郵件人員；送達，不能依前
    2 條規定為之者，得將文書寄存送達地之地方自治或警察機
    關，並作送達通知書兩份，1 份黏貼於應受送達人住居所、
    事務所、營業所或其就業處所門首，另1 份交由鄰居轉交或
    置於該送達處所信箱或其他適當位置，以為送達；前項情形
    ，由郵政機關為送達者，得將文書寄存於送達地之郵政機關
    ；寄存機關自收受寄存文書之日起，應保存3 個月，行政程
    序法第72條第1 序法第72條第1項 前段、第73條第1 項、第
    74條分別定有明文。查本件原舉發機關即交通部臺灣區○道
    ○○○路局造橋收費站因受處分人於97年4 月19日晚間6 時
    5 分許，駕駛未申裝ETC 之汽車行駛電子收費車道之違規行
    為，而於97年5 月20日寄出高速公路通行費催繳通知單，載
    明繳費期限為97年6 月10日，送達地址為受處分人位於臺北
    市○○區○○路82巷1 弄7 號5 樓之車籍地亦即戶籍地，寄
    存於管轄郵局之時間為97年5 月23日，應於97年6 月2 日生
    送達效力等事實，此有通行費催繳通知單送達證書、車號查
    詢汽車車籍資料及個人基本資料查詢結果等件附卷可稽，堪
    以認定補繳費用通知單已經合法寄存送達於受處分人之住所
    。故受處分人空言辯稱：未收到補繳費用通知單云云，顯與
    事實不合，無足採信。至受處分人所指已繳納罰款6 百元部
    分，係指「行駛於應繳費之公路，不依規定繳費」之違規行
    為，核與本件「未於通知單所列之繳費期限內完成補繳程序
    」之違規行為不同，本應分論併罰。故受處分人此部分所辯
    ，亦不足為有利之認定。
五、綜上，受處分人於97年4 月19日駕車行駛於應繳費之公路而
    不依規定繳費，經原舉發機關通知補繳通行費用及作業費用
    ，於97年6 月2 日生送達效力，但受處分人迄97年6 月10日
    繳費期限屆滿仍未補繳，故於97年6 月11日另成立未依規定
    補繳費用之違規行為，事證明確，原處分機關據以援引道路
    交通管理處罰條例第27條第1 項規定，裁處受處分人罰鍰3
    千元，於法並無違誤。本件異議為無理由，應予駁回。
六、據上論斷，應依道路交通案件處理辦法第19條，裁定如主文
    。
中    華    民    國    97    年    11    月    28    日
                  交通法庭  法  官  林晏如
上正本與原本無異。
如不服本裁定，應於裁定送達後5 日內向本院提出抗告狀。
                            書記官  楊盈茹
中    華    民    國    97    年    12    月    1     日


司法院資訊處製作；財團法人民間司法改革基金會備份。
